臺灣板橋地方法院刑事裁定　　　　　　　　　　　　　九十三年度聲判字第八六號
　　聲　請　人
　　即　告訴人　丙○○
　　　　　　　　乙○○
　　代　理　人　黃仕翰律師
　　被　　　告　甲○○
右列聲請人因告訴被告聲請交付審判案件，不服臺灣高等法院檢察署九十三年度上聲
議字第三二一四號駁回再議之處分（原不起訴案號：臺灣板橋地方法院檢察署九十三
年度偵續字第一五六號），聲請交付審判，本院裁定如左：
    主  文
聲請駁回。
    理  由
一、按上級法院檢察署檢察長或檢察總長認再議無理由駁回處分，而告訴人不服該處
    分者，得於接受處分書後十日內委任律師提出理由狀，向該管第一審法院聲請交
    付審判；又法院認為交付審判之聲請不合法或無理由者，應駁回之，刑事訴訟法
    第二百五十八條之一、第二百五十八條之三第二項前段，分別定有明文。本件聲
    請人以被告甲○○涉犯傷害罪，向臺灣板橋地方法院檢察署檢察官提出告訴，經
    該署檢察官認罪證不足，於民國九十三年七月二十六日以九十三年度偵續字第一
    五六號為不起訴處分後，聲請人不服聲請再議，復經臺灣高等法院檢察署檢察長
    以再議為無理由而於九十三年九月十六日以九十三年度上聲議字第三二一四號處
    分書駁回再議。又聲請人即告訴人係於九十三年十月一日以寄存送達收受前開處
    分書，並於同年十月八日向本院提出本件聲請等情，均經本院依職權調閱前揭卷
    宗核閱無誤，故本件聲請程序合法，合先敘明。
二、聲請意旨略以：
　　(一)證人周宏展證稱：「當時我在家中聽到爭吵聲，我就出來看龍（乙○○）、禎
  　　（邱于禎）扭打在地上，現在我確認是他們兩個扭打在地上。」等語，僅能證
    　明周宏展看到乙○○、邱于禎於九十二年十一月一日有扭打在地上之事實，並
      不能證明被告並無毆打聲請人之事實，臺灣高等法院檢察署以前開證言遽行認
      定被告無毆打聲請人之事，而駁回伊再議之聲請，顯違經驗法則。
    (二)聲請人係指訴被告將丙○○推倒在地，邱于禎抓丙○○之頭髮撞擊牆壁，被告
      既係將丙○○推倒在地，當然可能造成丙○○受有兩側腿部擦傷之損害，檢察
      官竟以丙○○之傷勢在兩側腿部擦傷、糖尿病、頭痛、胸悶及高血壓等，與聲
      請人指訴被告係毆打丙○○頭部不符，而據為不起訴處分之理由，顯然不當。
    (三)丙○○於九十二年九月六日遭被告毆打後，因有「頭痛、胸悶及高血壓」等傷
      害，由乙○○請三峽消防隊將丙○○送醫急救，乙○○則係自行騎車前往就醫
      ，事實俱在。不起訴處分書竟以乙○○未於九十二年九月六日由救護車載送就
      醫為由，認其就有關救護車之指訴不可採，實有可議。
    (四)乙○○於九十二年九月六日遭被告毆打頭部，經送醫急救，在頭部縫了七、八
      針，有診斷證明書可查，不起訴處分書竟認伊並未於九月六日就醫，駁回再議
      處分書竟認伊所受為輕傷，其等認定顯與卷內資料不符。
    (五)聲請人於偵查中多次陳稱伊等有向警察局提供磚頭、血衣等證物，然地檢署均
      未對此加以調查，駁回再議處分書亦未就此應調查未調查事項發回續行偵查，
      顯有未洽。
三、按刑事訴訟法第二百五十八條之一規定告訴人得向法院聲請交付審判，係對於「
    檢察官不起訴或緩起訴裁量權」制衡之一種外部監督機制，法院僅就檢察官所為
    不起訴或緩起訴之處分是否正確加以審查，以防止檢察機關濫權，依此立法精神
    ，同法第二百五十八條之三第三項規定法院審查聲請交付審判案件時「得為必要
    之調查」，其調查證據之範圍，自應以偵查中曾顯現之證據為限；而同法第二百
    六十條對於不起訴處分已確定或緩起訴處分期滿未經撤銷者得再行起訴之規定，
    其立法理由說明該條所謂不起訴處分已確定者，包括「聲請法院交付審判復經駁
    回者」之情形在內，是前述「得為必要之調查」，其調查證據範圍，更應以偵查
    中曾顯現之證據為限，不得就告訴人新提出之證據再為調查，亦不得蒐集偵查卷
    以外之證據，否則，將與刑事訴訟法第二百六十條之再行起訴規定，混淆不清，
    亦將使法院僭越檢察官之職權，而有回復「糾問制度」之虞；且法院裁定交付審
    判，即如同檢察官提起公訴使案件進入審判程序，是法院裁定交付審判之前提，
    必須偵查卷內所存證據已符合刑事訴訟法第二百五十一條第一項規定「足認被告
    有犯罪嫌疑」而檢察官應提起公訴之情形，亦即該案件已經跨越起訴門檻，否則
    ，縱或法院對於檢察官所認定之基礎事實有不同之判斷，但如該案件仍須另行蒐
    證偵查始能判斷應否交付審判者，因交付審判審查制度並無如同再議救濟制度得
    為發回原檢察官續行偵查之設計，法院仍應依同法第二百五十八條之三第二項前
    段之規定，以聲請無理由而裁定駁回。
四、再按犯罪事實應依證據認定之，無證據不得推定其犯罪事實，刑事訴訟法第一百
    五十四條定有明文。又刑事訴訟上證明之資料，無論為直接或間接證據，均須達
    於通常一般之人均不致有所懷疑，而得確信其為真實之程度，始得據為有罪之認
    定，若其關於被告是否犯罪之證明未能達此程度，而有合理懷疑之存在，致使無
    從形成有罪之確信，根據「罪證有疑，利於被告」之證據法則，即不得遽為不利
    被告之認定，亦有最高法院七十六年度臺上字第四九八六號判例可稽。其以情況
    證據（即間接證據）斷罪時，尤須基於該證據在直接關係上所可證明之他項情況
    事實，本乎推理作用足以確證被告有罪，方為合法，不得徒憑主觀上之推想，將
    一般經驗有利被告之其他合理情況逕予排除，此觀諸最高法院三十二上字第六十
    七號判例意旨亦甚彰明。
五、經查：
    (一)本件被告甲○○前曾因本案為臺灣板橋地方法院檢察署以九十二年偵字第二一
      一○九號不起訴處分，嗣經臺灣高等法院檢察署檢察長以九十三年度上聲議字
      第一一四八號命令發回續行偵查，經臺灣板橋地方法院檢察署檢察官續行偵查
      後，再以九十三年偵續字第一五六號再為不起訴處分，並經臺灣高等法院檢察
      署以九十三年度上聲議字第三二一四號處分駁回聲請人再議之聲請。而聲請人
      丙○○於臺灣板橋地方法院檢察署檢察官續行偵查中訊問時陳稱：伊被打很多
      次，有診斷的有三次，九十二年七月一日、九月六日、十一月一日，都是邱于
      禎打我，她都沒有拿東西，她都是徒手打的等語（見臺灣板橋地方法院九十三
      年度偵續字第一五六號第三十八頁）。是聲請人丙○○於檢察官訊問中並未指
      訴其曾遭被告甲○○毆打，從而，自難認被告有何傷害丙○○之犯行。是聲請
      意旨所指丙○○受有兩側腿部擦傷、糖尿病、頭痛、胸悶及高血壓等傷害，及
      曾於九十二年九月六日電請三峽消防隊派救護車將丙○○送醫急救云云，與被
      告是否涉犯本件傷害犯行均無相關。
    (二)就聲請人乙○○指訴被告甲○○毆打伊之部分，始則於九十二年十二月十一日
      檢察官偵訊中陳稱：九十三年九月六日是被告用左手抓伊之胸口，右拳打伊頭
      部，打了幾下之後，被告即拿地上磚塊往我頭上敲，是邱于禎教唆他打我的云
      云（九十二年度偵字第二一一○九號卷第十頁反面）；又於九十二年十二月十
      六日警詢中證稱：第一次甲○○是用空心鐵管、邱于禎用安全帽毆打我的頭，
      第二次甲○○用拳頭毆打我的頭部云云（九十三年度偵字第二五二六號卷第十
      九頁）；再於九十三年六月二十九日檢察官偵訊中陳稱：於九十二年七月一日
      、九月六日、十一月一日三次，都是邱于禎與甲○○一起打我，甲○○是拿空
      心的鐵棒，邱于禎拿安全帽打我云云（九十三年偵續字第三十九頁），是聲請
      人乙○○究係遭被告徒手毆打、持空心鐵棒毆打、或持磚頭毆打等重要情節，
      前後指訴已明顯不一。又聲請人於九十三年一月二日所提出再議聲請狀（對臺
      灣板橋地方法院檢察署九十二年度偵字第二一一○九號不起訴處分所提起）上
      明確記載「告訴人乙○○於九十二年九月六日由三峽消防隊救護車載往恩主公
      醫院急救頭部縫了七針之多。」等語，惟經臺灣板橋地方法院檢察署檢察官於
      續行偵查中向台北縣政府警察局三峽分局三峽消防隊函查結果，上開日期並無
      載送乙○○就醫之紀錄，嗣乙○○於九十三年六月二十九日檢察官偵訊方才又
      改稱：救護車是送丙○○去醫院，伊是自己騎車去的云云，其供詞反覆，要難
      憑信。再者，聲請人指稱被告為原住民，身體強健，正值壯年，若被告果以聲
      請人所稱之空心鐵管、磚塊等物毆打聲請人乙○○之頭部，則乙○○之頭部必
      有多處受傷，傷勢亦當不輕，但聲請人乙○○於九十二年七月一日僅受有頭部
      紅腫之輕傷；於九十二年九月六日則僅受頭部二Ｘ一Ｘ一公分撕裂傷之單一傷
      勢，有各該診斷書附於偵查卷可按，自堪認是其先後指訴不惟相互矛盾，亦顯
      與卷存事證不符。
    (三)再按犯罪事實應有積極證據證明之，若無積極證據存在，即應為無罪之推定，
      已如前述。本件臺灣高等法院檢察署駁回再議聲請處分書以證人周宏展之證言
      不足以證明被告傷害犯罪之事實，而為駁回再議之理由，並無不當。聲請意旨
      以證人周宏展之證言固不能證明被告有傷害乙○○之事實，惟亦不能證明被告
      「無」傷害乙○○之事實等語為由，指摘前開駁回其再議之處分不當。其所持
      理由顯與「無罪推定原則」全然相悖，殊無可採。
    (四)至聲請意旨中謂：聲請人曾於偵查中向檢察官表示伊有向警察局提供磚頭、血
      衣等證物，然地檢署均未對此加以調查云云，經查，被告所稱有提供血衣為證
      云云，經遍查全卷並無此一證物，本院自無從審酌。而磚塊部分係聲請人乙○○之姐蔡淑嶠於九十二年十月二日於台北縣政府警察局三峽分局三峽派出所報
      案時提出於警局，並攝有照片一張存卷可按（見九十二年核退字第九三八二號
      卷第十四頁），並非聲請人乙○○親自提出，且依照片所示，該磚頭表面粗糙
      、凹凸不平，甚為陳舊，而人之指紋難於此種粗糙表面長期留存，為本院職務
      上所悉之事項，聲請意旨認調查該磚頭可驗出被告之指紋云云，尚非可採。況
      前開磚頭僅係經警察攝影存證，並無證據可資證明該塊磚頭仍於警察局之保管
      中。是本件檢察官認上開磚頭於本案中並無調查必要而未予調查，並無不當。
      臺灣高等法院檢察署九十三年上聲議字第三二一四號處分書中就被告此部分之
      再議理由縱漏未加以說明，經本院審酌亦尚不足以作為得以交付審判之理由。
六、綜上所述，原檢察官以被告甲○○犯罪嫌疑不足而為不起訴處分，臺灣高等法院
    檢察署檢察長駁回聲請再議之處分，經核並無違背經驗法則、論理法則或其他證
    據法則之情事，其採證認事，亦無何違法不當之處。聲請人聲請交付審判為無理
    由，應駁回其聲請。
據上論斷，應依刑事訴訟法第二百五十八條之三第二項前段，裁定如主文。
中　　　華　　　民　　　國　　九十三　　年　　 十一 　　月　　　十一　　日
                           臺灣板橋地方法院刑事第五庭
                             審判長法  官   陳 坤 地
                                   法  官   潘 長 生
                                   法  官   許 映 鈞
右正本證明與原本無異。
如不服本裁定，應於裁定送達後五日內向本院提出抗告狀（須附繕本）。
                                   書記官   呂 苗 澂
中　　　華　　　民　　　國　　九十三　　年　　 十一 　　月　　　十一　　日
